【裁判字號】    89,上易,808
【裁判日期】    890627
【裁判案由】    詐欺
【裁判全文】
臺灣高等法院臺南分院刑事判決              八十九年度上易字第八八號    Ｇ
      上  訴  人
      即  被  告  丙  ○  ○
      選任辯護人  方  文  賢
右上訴人因詐欺案件，不服臺灣臺南地方法院八十八年度易字第二九五四號中華民國
八十九年二月二十九日第一審判決 (起訴案號：臺灣臺南地方法院檢察署八十八年度
偵緝字第七○三號），提起上訴，本院判決如左：
      主      文
原判決撤銷。
丙○○連續行使偽造私文書，足以生損害於他人，處有期徒刑壹年貳月。
偽造標單上之「徐筱菁」、「魏麗香」、「楊瓊枝」、「張麗娟」、「張美琴」、「
黃惠卿」、「賴振銘」、「林文惠」署押均沒收。
      事      實
一、丙○○基於意圖為自己不法所有之概括犯意，連續：（一）於民國八十六年一月
    一日，在台南縣新營市，以自己「丙○○」名義，及冒名以「徐筱菁」、「魏麗
    香」、「楊瓊枝」、「張麗娟」等四個假名，參加丁○○擔任會首，會期至八十
    八年七月一日止，會員及會首共計三十一會，每會新台幣（下同）一萬元之互助
    會五會，且於八十六年九月、五月、二月、三月、六月，連續標取自己及各該假
    名會員之會款；並於八十七年四月一日，以自己「丙○○」名義，及以「張美琴
    」、「黃惠卿」二個假名，參加丁○○擔任會首，會期至九十年二月一日止，會
    員及會首共計三十五會，每會一萬元之互助會三會，並於八十七年十一月、七月
    及八月，連續標取自己及各該假名之會款，其標得上開二互助會之會款連同利息
    共為一百四十七萬七千元；（二）於八十六年七月一日，在台南縣新營市，以自
    己「丙○○」名義，及以「賴振銘」之假名參加謝甲○○擔任會首之互助會共三
    會，會期至八十九年十一月一日止，會員及會首共計四十一會，每會一萬元，且
    於八十六年九月、八十七年三月、五月，連續標取自己及該假名之所有會款共為
    八十六萬八千八百八十元；（三）於八十六年三月一日，在台南縣新營市，以自
    己「丙○○」名義及假名「林文惠」名義參加乙○○擔任會首之互助會二會，會
    期至八十八年九月一日止，會員及會首共計三十一會，每會一萬元，且於八十六
    年五月、十一月，連續標取自己及該假名會員之會款約二十四萬二千元。丙○○
    以假名標會時，並偽簽該署押，偽造標單而行使，足以生損害於會首丁○○、謝
    甲○○、乙○○及「徐筱菁」、「魏麗香」、「楊瓊枝」、「張麗娟」、「張美
    琴」、「黃惠卿」、「賴振銘」、「林文惠」其人。丙○○嗣於八十七年十二月
    間逃匿，拒不付會款。
二、案經丁○○、謝甲○○、乙○○訴由台灣台南地方法院檢察署檢察官偵查起訴。
      理      由
一、上訴人即被告丙○○固坦承於右揭時、地以自己名義及前開假名，參加被害人丁○○、甲○○、乙○○為會首之互助會，並以該假名標取會款，而於八十七年十
    一月標取最後一會後逃匿，惟否認有何詐欺之犯行，辯稱：伊以假名參加互助會
    係依告訴人謝甲○○之夫謝天明及告訴人乙○○建議，且伊於得標後仍繼續繳納
    會款，並無詐欺及偽造文書之故意云云。惟查右揭事實業據被害人丁○○、謝甲○○及乙○○於偵審中指訴綦詳，並有會單五紙附卷可稽。而證人謝天明及被害
    人乙○○於原審調查中亦均陳稱其等不知被告係用假名入會，亦未建議被告以假
    名加入互助會等語（見八十九年一月三十一日訊問筆錄），衡諸常情，會首惟恐
    會員債信不佳或經濟能力不足而倒會，豈有建議會員以假名入會，矇騙自己之理
    ？況被告於八十五年間即知其夫負有龐大債務，被告之公婆並曾出售土地以償債
    ，惟僅清償部分，被告標得會款均用以清償其夫債務等情，為被告於原審調查中
    所是認，參以被告於八十七年十一月標得最後一會之會款後，即避不見面，致使
    被害人求償無門，益徵被告自始即知自己經濟陷於困境，欲藉假名以會養會，詐
    騙他人。至被告於得標後，固有繼續繳納部分會款之事實，惟被害人即會首丁○○、謝甲○○及乙○○彼此均屬相識，此據乙○○供明，被告若標得其中一會後
    ，即不再繳納會款，必為其他會首所知悉，被告即無再行標取其餘活會之可能，
    是被告繼續繳納會款係藉以掩飾其犯行，難謂其無詐欺之意圖。又被告均以「徐
    筱菁」等八個假名，偽造署押及標單標取會款，此經會首丁○○、謝甲○○、乙○○三人供明，被告亦承認其情，並有謝甲○○提出之標單一紙附卷可證，自足
    以生損害於會首丁○○、謝甲○○、乙○○三人及「徐筱菁」、「魏麗香」、「
    楊瓊枝」、「張麗娟」、「張美琴」、「黃惠卿」、「賴振銘」、「林文惠」八
    人。被告所辯係卸責之詞，不足採信，其犯行堪以認定。
二、核被告丙○○所為，關於詐取會款部分，係犯刑法第三百三十九條第一項之詐欺
    罪。關於偽造署押進而偽造標單持以行使部分，標單屬準私文書，係犯刑法第二
    百十六條、第二百十條之行使偽造私文書罪。其偽造署押係偽造文書之部分行為
    ，其偽造私文書之行為為行使行為所吸收，均不另論罪。其先後多次犯行，時間
    緊接，犯罪構成要件相同，顯係基於概括之犯意反覆為之，為連續犯，以一罪論
    。又被告自八十七年四月一日起至九十年二月一日向會首丁○○詐欺部分及行使
    偽造私文書部分，雖未據起訴，惟此部分與起訴有罪部分，有連續犯及牽連犯之
    裁判上一罪關係，自得併予審判。原審予以論罪科刑，固非無見，惟對於偽造文
    書部分未予審判，尚有未洽。被告上訴否認犯罪雖無可採，惟原判決既有可議，
    自應由本院予以撤銷改判。爰審酌被告犯罪之所得利益達二百餘萬元、經通緝後
    始到案、犯後猶飾詞狡卸，且迄未與被害人達成和解及其他一切情狀，量處如主
    文第二項所示之刑，以資懲儆矯正。標單上偽造之「徐筱菁」、「魏麗香」、「
    楊瓊枝」、「張麗娟」、「張美琴」、「黃惠卿」、「賴振銘」、「林文惠」署
    押應宣告沒收。又被告行使之標單已交付會首取得，不另為沒收之諭知。
據上論結，應依刑事訴訟法第三百六十九條第一項前段、第三百六十四條、第二百九
十九條第一項前段，刑法第五十六條、第二百十六條、第二百十條、第三百三十九條
第一項、第五十五條、第二百十九條，罰金罰鍰提高標準條例第一條前段，判決如主
文。
本案經檢察官王碧霞到庭執行職務。
中    華    民    國      八十九      年      六      月      二十七    日
                                  臺灣高等法院臺南分院刑事第三庭
                                      審判長法官  黃    聰    明
                                            法官  林    勝    木
                                            法官  楊    省    三
右正本證明與原本無異。
如不服本判決，應於判決送達後十日內向本院提出上訴狀，其未敘述理由者並應於提
出上訴狀後十日內向本院補提理由書（應附繕本)。
                                      法院書記官  陳    嘉    琍
中    華    民    國      八十九      年      六      月      二十八    日
附錄：本案論罪科刑法條全文：
刑法第二百十六條：行使第二百十條至第二百十五條之文書者，依偽造、變造文書或
                  登載不實事項或使登載不實事項之規定處斷。
刑法第二百十條：偽造、變造私文書，足以生損害於公眾或他人者，處五年以下有期
                徒刑。


司法院資訊處製作；財團法人民間司法改革基金會備份。
